臺灣新竹地方法院刑事判決　　　　　　　96年度簡上字第55號
上　訴　人
即　被　告　甲○○
上列上訴人因妨害名譽案件，不服本院竹北簡易庭中華民國九十
五年十二月二十八日九十五年度竹北簡字第三二○號簡易判決（
聲請簡易判決處刑書案號：九十五年度偵字第三五七二號）提起
上訴，本院管轄之第二審合議庭，判決如下：
    主  文
原判決撤銷。
甲○○散佈文字，而指摘足以毀損他人名譽之事，處拘役伍拾日
，如易科罰金，以銀元參佰元即新臺幣玖佰元折算壹日；減為拘
役貳拾伍日，如易科罰金，以銀元參佰元即新臺幣玖佰元折算壹
日。緩刑貳年。
    事  實
一、甲○○與乙○○原係男女朋友關係，甲○○因不滿乙○○與
    其分手，致其感情上、經濟上受創甚深，竟基於毀損他人名
    譽之故意，意圖散布於眾，於民國九十五年一月三十日晚上
    十一時許，至乙○○女友賴滿幸所經營、位於新竹縣竹北市
    ○○路二五一號之「奧斯汀娜美容坊」前，張貼內載文義略
    指乙○○慣於玩弄及欺騙女性之大字報，供不特定路人觀覽
    ，以此方式，毀損乙○○之個人名譽。
二、案經乙○○訴由新竹縣警察局竹北分局報請臺灣新竹地方法
    院檢察署檢察官聲請簡易判決處刑。
    理  由
一、訊據被告於本院審理時已坦白承認犯行，並有告訴人乙○○
    於警詢、偵查中之指訴、證人賴滿幸於警詢、檢察官訊問時
    之證述、及翻拍自被告所張貼之大字報之相片影本四紙在卷
    可稽，是被告之自白應與事實相符，可以採信，被告所為誹
    謗犯行，事證明確，應依法論科。
二、被告行為後，刑法部分條文於九十四年二月二日經總統公布
    修正，並自九十五年七月一日起施行；又刑法施行法增訂第
    一條之一亦於同年六月十四日經總統公布，並自同年七月一
    日起施行。按行為後法律有變更者，適用行為時之法律，但
    行為後之法律有利於行為人者，適用最有利於行為人之法律
    ，現行刑法第二條第一項定有明文。此條規定係規範行為後
    法律變更所生新舊法律比較適用之準據法，是刑法第二條本
    身雖經修正，但刑法第二條既屬適用法律之準據法，本身尚
    無比較新舊法之問題，於新法施行後，應一律適用裁判時之
    現行刑法第二條之規定，為「從舊從輕」之比較，合先敘明
    。按被告行為後，關於易科罰金之折算標準，除刑法第四十
    一條有所修正外，罰金罰鍰提高標準條例亦於九十五年五月
    十七日經總統公布修正，刪除第二條有關易科罰金及易服勞
    役折算標準之規定，並自九十五年七月一日起施行。刑法第
    四十一條第一項前段關於易科罰金之規定，新法修正為「犯
    最重本刑為五年以下有期徒刑以下之刑之罪，而受六個月以
    下有期徒刑或拘役之宣告者，得以新臺幣一千元、二千元或
    三千元折算一日，易科罰金」，惟依被告行為時之刑罰法律
    即修正前刑法第四十一條第一項前段：「犯最重本刑為五年
    以下有期徒刑以下之刑之罪，而受六個月以下有期徒刑或拘
    役之宣告，因身體、教育、職業、家庭之關係或其他正當事
    由，執行顯有困難者，得以一元以上三元以下折算一日，易
    科罰金」及修正前罰金罰鍰提高標準條例第二條關於「依刑
    法第四十一條易科罰金者，均就其原定數額提高為一百倍折
    算一日；法律所定罰金數額未依本條例提高倍數，或其處罰
    法條無罰金刑之規定者，亦同」等規定，易科罰金之折算標
    準最高為銀元三百元，最低為銀元一百元，換算為新臺幣後
    ，最高額為新臺幣九百元，最低額為新臺幣三百元。比較修
    正前、後關於易科罰金折算標準之刑罰法律，適用修正前之
    規定即修正前刑法第四十一條第一項前段規定，對被告較為
    有利。
三、核被告所為，係犯刑法第三百十條第二項、第一項之誹謗罪
    罪。原審論處被告罪刑本非無見，惟被告行為後，中華民國
    九十六年罪犯減刑條例業於九十六年七月四日公布，於同年
    月十六日施行。本件被告犯罪時間在九十六年四月二十四日
    前，所犯合於中華民國九十六年罪犯減刑條例之減刑條件，
    應依法減其宣告刑二分之一，原判決未及適用減刑，顯有未
    合。被告以原審判決量刑過重為由上訴，雖無理由，惟原判
    決既有前開可議之處，自應由本院予以撤銷改判。
四、爰審酌被告因與告訴人乙○○之間有男女朋友關係之感情及
    經濟上之糾葛而為本件犯行之犯罪動機，所為致告訴人名譽
    受有損害，犯後坦承犯行，態度良好，兼衡其犯罪之目的、
    手段等一切情狀，量處如主文第二項所示之刑。並依修正前
    刑法第四十一條第一項前段規定，諭知易科罰金之折算標準
    。
五、查被告係於九十五年一月三十日犯本件誹謗犯行，所犯合於
    中華民國九十六年罪犯減刑條例之減刑條件，應依該條例第
    二條第一項第三款之規定減其宣告刑二分之一，併諭知易科
    罰金折算之標準。
六、末查，被告甲○○前未曾受有期徒刑以上刑之宣告，有臺灣
    高等法院被告全國前案紀錄表一份在卷可參，其因與告訴人
    乙○○有感情及經濟上之糾葛，一時無法承受壓力而失慮致
    罹刑典，事後已能坦承犯行，且告訴人乙○○於本院審理時
    亦表示希望給被告緩刑之機會，相信經此偵審程序之教訓後
    ，應能知所警惕，而無再犯之虞，本院因認對其所宣告之刑
    以暫不執行為當，爰併依刑法第七十四條第一項第一款之規
    定（參最高法院九十五年五月二十三日刑事庭第八次會議決
    議）予以宣告緩刑二年，促其戒慎，以啟自新。
七、至供被告犯罪所用之大字報四紙，並未扣案，為免將來執行
    上之困難，爰不為沒收之宣告。
據上論斷，應依刑事訴訟法第四百五十五條之一第一項、第三項
、第三百六十九條第一項前段、第三百六十四條、第二百九十九
條第一項前段，刑法第二條第一項前段、第三百十條第二項、第
一項、第七十四條第一項第一款、修正前刑法第四十一條第一項
前段，刑法施行法第一條之一，中華民國九十六年罪犯減刑條例
第二條第一項第三款、第七條，判決如主文。
本案經檢察官葉乃瑋到庭執行職務。
中　　華　　民　　國　　96　　年　　7 　　月　　24　　日
                  刑事第六庭審判長法  官　遲中慧
                                  法  官  林昌義
                                  法  官　魏瑞紅
以上正本證明與原本無異。
不得上訴。
中　　華　　民　　國　　96　　年　　7 　　月　　24　　日
                                  書記官　吳月華
附錄論罪科刑法條：
中華民國刑法第310條第1項、第2項
（誹謗罪）
意圖散布於眾，而指摘或傳述足以毀損他人名譽之事者，為誹謗
罪，處 1 年以下有期徒刑、拘役或 5 百元以下罰金。
散布文字、圖畫犯前項之罪者，處 2 年以下有期徒刑、拘役或
 1千元以下罰金。
